臺灣高等法院臺南分院刑事裁定
111年度抗字第861號
抗 告   人  
即受刑人    謝英俊



上列抗告人因聲明異議案件，不服臺灣臺南地方法院中華民國11
1年10月28日裁定（111年度聲字第1705號），本院裁定如下：
    主  文
抗告駁回。
    理  由
一、原裁定意旨略以：抗告人即受刑人謝英俊具狀請求臺南地檢
    署檢察官就Ａ（本院103年度聲字第826號）、Ｂ（本院106年
    度聲字第453號）裁定附表所示各罪聲請法院合併定應執行
    刑，經臺灣臺南地方檢察署檢察官函覆「查台端後案之犯罪
    日期均於前案最先判決確定日101年10月19日以後所犯，與
    數罪併罰之規定不合，所請於法無據，礙難准許」等語，否
    准其請求，受刑人以檢察官此執行指揮應有不當而聲明異議
    。而因受刑人所犯如Ａ裁定附表編號1至14所示各罪中，最先
    判決確定之附表編號1所示之罪判決確定日期為101年10月19
    日，而Ｂ裁定附表編號1至5所示各罪，均係在Ａ裁定附表編號
    1所示判決確定日期之後所犯，除已不合於刑法第50條數罪
    併罰之規定，而無與Ａ裁定附表所示各罪再次合併定其應執
    行刑之餘地外，亦未見原裁定定刑之基礎有何變動而有另定
    應執行刑之必要，故檢察官以上開函文否准受刑人之請求，
    自難認有何違法不當之處，因而駁回聲請人之聲明異議。
二、抗告意旨略以：受刑人如Ａ裁定編號1-14所示各罪裁定中，
    除其中編號1、2之施用毒品案件判決確定日期在101年10月1
    9日外，其餘3-14罪之判決確定日期均在103年2月27日；Ｂ裁
    定編號1-5各罪之犯罪日期，分別在103年2月13日（編號1、
    2）、同年8月31日（編號3、4）、同年8月29日（編號5）。
    數罪併罰案件，固先判先合，且屬法院自由裁量事項，但仍
    應受比例原則、公平正義之規範，並應體察法律矯正之目的
    ，因此，若累計應執行刑超過法定最高上限30年時，已違反
    罪刑相當及罪刑法定原則，應無「一事不再理」原則之適用
    ，抗告請求撤銷原裁定。
三、按：
　㈠受刑人以檢察官執行之指揮為不當者，得向諭知該裁判之法
    院聲明異議，刑事訴訟法第484條定有明文。而此所稱「檢
    察官執行之指揮不當」，係指就刑之執行或其方法違背法令
    ，或處置失當，致侵害受刑人權益而言。又凡以國家權力強
    制實現刑事裁判內容，均屬刑事執行程序之一環，原則上依
    檢察官之指揮為之，以檢察官為執行機關。檢察官就確定裁
    判之執行，雖應以裁判為據，實現其內容之意旨，然倘裁判
    本身所生法定原因，致已不應依原先之裁判而為執行時，即
    須另謀因應。合於刑法第51條併罰規定之數罪，卻未經法院
    以裁判依法定其應執行刑，因量刑之權，屬於法院，為維護
    數罪併罰採限制加重主義原則下受刑人之權益，檢察官基於
    執行機關之地位，自應本其職權，依刑事訴訟法第477條第1
    項規定，聲請法院定其應執行之刑。倘指揮執行之檢察官未
    此為之，受刑人自得循序先依同條第2項規定促請檢察官聲
    請，於遭拒時並得對檢察官之執行聲明異議。
　㈡又按裁判確定前犯數罪者，併合處罰之；數罪併罰，有二裁
    判以上者，依第51條之規定，定其應執行之刑，刑法第50條
    第1項前段、第53條分別定有明文。又被告所犯數罪有二裁
    判以上時，其所犯各罪是否合於數罪併罰規定，應以各裁判
    中最初判決確定者為基準，凡在該裁判確定前所犯之各罪，
    均應依刑法第50條、第51條規定，定其應執行之刑。數罪併
    罰案件之實體裁判確定後，即生實質之確定力，除因增加經
    另案判決確定合於數罪併罰之其他犯罪，或原定應執行刑之
    數罪中有部分犯罪，因非常上訴、再審程序而經撤銷改判，
    或有赦免、減刑等情形，致原裁判定刑之基礎已經變動，或
    其他客觀上有責罰顯不相當之特殊情形，為維護極重要之公
    共利益，而有另定應執行刑之必要者外，法院應受原確定裁
    定實質確定力之拘束。已經定應執行刑確定之各罪，除上開
    例外情形外，法院再就該各罪之全部或部分重複定其應執行
    刑，前、後二裁定對於同一宣告刑重複定刑，行為人顯有因
    同一行為遭受雙重處罰之危險，自均屬違反一事不再理原則
    ，不以定刑之各罪範圍全部相同者為限（最高法院刑事大法
    庭110年度台抗大字第489號裁定參照）。
四、經查：
　㈠受刑人具狀請求臺灣臺南地方檢察署檢察官就上述Ａ、Ｂ裁定
    附表所示各罪聲請法院合併定應執行刑，經臺南地檢署檢察
    官以上開函文回覆「查台端後案之犯罪日期均於前案最先判
    決確定日101年10月19日以後所犯，與數罪併罰之規定不合
    ，所請於法無據，礙難准許」等語，否准其請求，業經本院
    調取臺南地檢署103年度執更字第2219號、106年度執更字第
    1411號、111年度執聲他字第855號執行案卷核閱無訛。
　㈡受刑人所犯如Ａ裁定附表編號1至14所示各罪，業經本院以最
    先判決確定之附表編號1所示之罪（判決確定日期為101年10
    月19日）為基準，與在該判決確定之日前所犯之附表編號2
    至14所示各罪，合併定應執行有期徒刑19年確定；另所犯如
    Ｂ裁定附表編號1至5所示各罪，業經本院以最先判決確定之
    附表編號1所示之罪（判決確定日期為103年10月27日）為基
    準，與在該判決確定之日前所犯之附表編號2至5所示各罪，
    合併定應執行有期徒刑16年6月確定，有各該裁定、判決在
    卷可考。而Ｂ裁定附表編號1至5所示各罪，均係在Ａ裁定附表
    編號1所示判決確定日期之後所犯，揆諸前揭說明，除已不
    合於刑法第50條數罪併罰之規定，而無與Ａ裁定附表所示各
    罪再次合併定其應執行刑之餘地外，另Ａ、Ｂ裁定附表編號所
    示各罪，無因非常上訴或再審程序經撤銷改判，亦無因赦免
    、減刑及更定其刑等情形，致原裁判定刑基礎變動而有另定
    其應執行刑必要之情形，依前揭最高法院刑事大法庭110年
    度台抗大字第489號裁定之意旨，Ａ、Ｂ確定裁定已生實質確
    定力，基於一事不再理原則，不得就其中部分犯罪重複定應
    執行刑。故檢察官以上開函文否准受刑人重新定應執行刑之
    請求，自難認有何違法不當之處。
　㈢至於上述最高法院110年度台抗大字第489號裁定所揭示之法
    律見解，雖數罪併罰案件之實體裁定確定後，即生實質之確
    定力，原則上基於一事不再理原則，法院應受原確定裁定實
    質確定力之拘束，不得就已經定應執行刑確定之各罪全部或
    部分重複定應執行刑，惟若客觀上有責罰顯不相當之特殊情
    形，為維護極重要之公共利益，而有另定執行刑之必要者，
    則屬例外。然核對受刑人如Ａ、Ｂ裁定附表所示各罪之判決確
    定日期與犯罪日期，Ａ、Ｂ裁定附表所示各罪，不合定應執行
    刑之要件，無法全部合併定應執行刑，否則於法有違，業如
    前述。此外，Ａ、Ｂ裁定附表所示各罪，其中Ａ裁定附表編號1
    、2所示二罪，判決確定日期為101年10月19日，編號3-14各
    罪之判決確定日期為103年2月27日；Ｂ裁定附表所示各罪，
    其中附表編號1、2犯罪時間為103年2月13日、編號3、4之犯
    罪時間為103年8月31日、編號5之犯罪時間為103年8月29日
    ，是以，縱將上述Ａ、Ｂ裁定附表所示各罪重新定應執行刑，
    依上述Ａ裁定各罪之判決確定日期與Ｂ裁定各罪之犯罪日期觀
    之，亦僅可拆成Ａ裁定附表編號1、2所示各罪一組（下稱甲
    組），Ａ裁定附表編號3-14及Ｂ裁定附表編號1、2所示各罪一
    組（下稱乙組）及Ｂ裁定附表編號3-5所示各罪一組（下稱丙
    組），然而，其中乙組（即Ａ裁定編號5-12，各罪最長刑期
    為15年4月）及丙組（即Ｂ裁定編號5刑期為16年）均含因犯
    販賣第一級毒品罪，而經法院分別判處15年4月（乙組）、1
    5年（乙組）、16年（丙組）之刑度（詳Ａ、Ｂ裁定附表所示
    ），即便重新定應執行刑，受刑人合計之刑期仍必然達30年
    以上，猶仍存在被告所稱「合計刑期超過30年」之情事，且
    分成上述三組定應執行刑，須多計一組定應執行刑刑度，加
    計後之刑期，對被告亦有不利。是以，上述Ａ、Ｂ裁定所定之
    應執行刑，並無何最高法院110年度台抗大字第489號裁定所
    示「客觀上有責罰顯不相當之特殊情形，為維護極重要之公
    共利益，而有另定執行刑之必要」而可認應重新定應執行刑
    之一事不再理例外，原審駁回受刑人之聲明異議，實無不當
    。
　㈣綜上所述，檢察官以上開函文否准受刑人請求重新合併定刑
    之執行指揮，並無違法不當之處，原審駁回受刑人之聲明異
    議，並無不當，受刑人抗告以前詞認其如Ａ（19年）、Ｂ（16
    年6月）裁定所定之應執行刑，其合計刑期超過30年，有違
    罪刑法定與罪刑相當原則，應重定應執行刑為由，指摘原裁
    定不當，依前述說明，其請求於法無據，其抗告無理由，應
    予駁回。
五、依刑事訴訟法第486條，裁定如主文。
中　　華　　民　　國　　111 　年　　11　　月　　21　　日
                  刑事第四庭    審判長法　官  蔡廷宜
                                      法　官  翁世容
                                      法　官  林坤志
以上正本證明與原本無異。
如不服本裁定，應於收受本裁定後五日內向本院提出再抗告狀。
　　　　　　　　　　　　　　　　　　　書記官  凌昇裕 
中　　華　　民　　國　　111 　年　　11　　月　　21　　日